臺灣雲林地方法院刑事判決
111年度訴字第381號
公  訴  人  臺灣雲林地方檢察署檢察官
被      告  黃銘宗



指定辯護人  本院公設辯護人郭雅琳
上列被告因違反槍砲彈藥刀械管制條例案件，經檢察官提起公訴
（111年度偵字第3314號），本院判決如下：
    主  文
甲○○犯非法持有非制式手槍罪，處有期徒刑伍年陸月，併科罰金
新臺幣壹拾伍萬元，罰金如易服勞役，以新臺幣壹仟元折算壹日
。扣案之非制式手槍叁枝（即附表編號1至3之槍枝管制編號0000
000000號【含金屬彈匣貳個】、槍枝管制編號0000000000號【含
金屬彈匣貳個】、槍枝管制編號0000000000號【含金屬彈匣貳個
】）、非制式子彈拾肆顆（即附表編號4之未經試射之非制式子
彈）、制式子彈伍顆（即附表編號5之未經試射之制式子彈）、
非制式子彈柒拾叁顆（即附表編號6之未經試射之非制式子彈）
、黑色火藥壹瓶（即附表編號7所示，毛重9.31公克），均沒收
。
    犯罪事實
一、甲○○明知具有殺傷力之非制式手槍、子彈及槍砲、彈藥之主
    要組成零件，係屬槍砲彈藥刀械管制條例第4條管制之物品
    ，非經中央主管機關許可，不得持有，竟基於持有可發射子
    彈具有殺傷力之非制式手槍、子彈及槍砲、彈藥之主要組成
    零件之犯意，於民國111年1、2月（起訴書記載為111年2月
    中旬）間，在嘉義市某不詳槍械改造模型店，向真實姓名年
    籍不詳之人，以不詳對價購得如附表編號1至6所示具有殺傷
    力之槍、彈及附表編號7所示屬於槍砲、彈藥之主要組成零
    件之黑色火藥而持有之。嗣對甲○○實施合法通訊監察後，復
    經警分別於111年3月8日及同年月18日，搜索扣得如附表所
    示之物，而循線查悉上情。
二、案經雲林縣警察局移送臺灣雲林地方檢察署檢察官偵查起訴
    。
　　理    由
壹、證據能力部分： 　　　
一、按被告以外之人於審判外之言詞或書面陳述，除法律有規定
    者外，不得作為證據，刑事訴訟法第159條第1項定有明文。
    又被告以外之人於審判外之陳述，雖不符刑事訴訟法第159
    條之1至第159條之4之規定，而經當事人於審判程序同意作
    為證據，法院審酌該言詞陳述或書面陳述作成時之情況，認
    為適當者，亦得為證據；當事人、代理人或辯護人於法院調
    查證據時，知有同法第159條第1項不得為證據之情形，而未
    於言詞辯論終結前聲明異議者，視為有前項之同意，刑事訴
    訟法第159條之5亦定有明文。查本判決下列所引用之各項供
    述證據，檢察官、被告甲○○及其辯護人均未爭執其證據能力
    ，且於本院言詞辯論終結前亦均未聲明異議，本院審酌各該
    證據作成時之情況，並無不當之情形，認以之作為證據應屬
    適當，爰依刑事訴訟法第159條之5規定，自得作為證據，合
    先敘明。
二、本判決認定犯罪事實所引用之下列非供述證據，經核其作成
    及取證程序均無違法之處，與本案亦具有關連性，檢察官、
    被告及其辯護人復皆不爭執各該證據之證據能力，依刑事訴
    訟法第158條之4反面解釋，自有證據能力。
貳、實體部分
一、上開犯罪事實，業據被告於警詢、偵查、本院準備程序及審
    理時均坦承不諱（111年度偵字第3314號卷【下稱偵卷】第1
    3頁至第16頁、第17頁至第27頁；110年度他字第1886號卷【
    下稱他卷】第137頁至第138號；本院卷第168頁至第169頁、
    第208頁），並有證人吳旻斌於警詢、偵查中證述（偵卷第3
    9頁至第42頁、第45頁至第51頁、第65頁至第66頁；他卷第1
    21頁至第125頁），復有本院111年度聲搜字第92號搜索票、
    雲林縣警察局111年3月8日搜索扣押筆錄、扣押物品目錄表
    各1份（偵卷第69頁至第77頁）、自願受搜索同意書、雲林
    縣警察局111年3月18日搜索扣押筆錄暨扣押物品目錄表1份
    （偵卷第93頁至第99頁）、雲林縣警察局蒐證照片14張（偵
    卷第121頁至第133頁）、雲林縣警察局雲警刑偵三字第1111
    900921號槍枝性能檢測報告表1份暨槍枝初檢照片5張【第一
    次搜索】（偵卷第81頁至第89頁）、雲林縣警察局雲警刑偵
    三字第1111901139號槍枝性能檢測報告表1份暨槍枝初檢照
    片15張【第二次搜索】（偵卷第103頁至第116頁）、內政部
    警政署刑事警察局111年5月11日刑鑑字第1110032919號鑑定
    書1份【第一次搜索】（偵卷第197頁至第199頁）、內政部
    警政署刑事警察局111年5月12日刑鑑字第1110039123號鑑定
    書1份【第二次搜索】（偵卷第189頁至第194頁）、扣案物
    照片16張（偵卷第217頁至第224頁、第239頁至第245頁）、
    雲林縣警察局111年8月11日雲警刑偵三字第1110038436號函
    暨職務報告1份（本院卷第137頁至第140頁）、內政部111年
    8月15日內授警字第1110870564號函（本院卷第141頁至第14
    2頁）、扣押物品清單（本院卷第43頁至第45頁）、內政部
    警政署刑事警察局111年5月10日刑鑑字第1110041070號鑑定
    書（本院卷第91頁）附卷可稽。而前開扣案物經送內政部警
    政署刑事警察局鑑定結果，認扣案之非制式手槍3枝【均各
    含彈匣2個】（即附表編號1至3之槍枝），均係非制式手槍
    ，由仿手槍外型製造之槍枝，組裝已貫通之金屬槍管而成，
    擊發功能正常，可供擊發適用子彈使用，認均具殺傷力；扣
    案之非制式子彈21顆（即附表編號4），認均係非制式子彈
    ，由口徑9mm制式空包彈組合直徑約8.9mm金屬彈頭而成，採
    樣7顆試射，均可擊發，認具殺傷力；扣案之制式子彈8顆（
    即附表編號5），認均係口徑9×19制式子彈，採樣3顆試射，
    均可擊發，認具殺傷力；又扣案之非制式子彈110顆（即附
    表編號6），認均係非制式子彈，由口徑9mm制式空包彈組合
    直徑約8.9mm金屬彈頭而成，採樣37顆試射，均可擊發，認
    具殺傷力；另扣案之黑色火藥1 包，認係雙基發射火藥，屬
    內政部公告之槍砲、彈藥之主要組成零件等情，有上開內政
    部警政署刑事警察局111年5月11日刑鑑字第1110032919號鑑
    定書、111年5月12日刑鑑字第1110039123號鑑定書、111年5
    月10日刑鑑字第1110041070號鑑定書及內政部111年8月15日
    內授警字第1110870564號函在卷可佐（偵卷第197頁至第199
    頁、第189頁至第194頁；本院卷第91頁、第141頁至第142頁
    ），是被告上揭任意性自白，核與事實相符，堪予採信。綜
    上，本案事證明確，被告犯行堪以認定，應依法論科。
 二、論罪科刑：
  ㈠核被告所為，係犯槍砲彈藥刀械管制條例第7條第4項之非法
    持有非制式手槍罪、第12條第4項之非法持有子彈罪、第13
    條第4項之非法持有槍砲、彈藥之主要組成零件罪。
  ㈡又非法持有槍砲彈藥刀械等違禁物，所侵害者為社會法益，
    於最初即同時地持有之情形，如持有之客體種類相同（同為
    手槍，或同為子彈者），縱令持有之客體有數個（如數支手
    槍、數顆子彈），仍為單純一罪，不發生想像競合犯之問題
    ；若持有二不相同種類之客體（如同時地持有手槍及子彈，
    或同時地持有槍砲彈藥刀械管制條例所定不同條項之槍枝）
    ，則為一行為觸犯數罪名之想像競合犯。查被告同時持有具
    殺傷力非制式手槍3支，僅論以單一之未經許可持有非制式
    手槍罪；其同時持有非制式子彈共131顆、制式子彈8顆，亦
    僅論以單一之未經許可持有子彈罪。被告同時未經許可持有
    上開槍枝、子彈及槍砲、彈藥之主要組成零件，係一行為觸
    犯數罪名，為想像競合犯，應依刑法第55條規定，從一重論
    以槍砲彈藥刀械管制條例第7條第4項之非法持有非制式手槍
    罪。
  ㈢刑法第62條規定，對於未發覺之罪自首而受裁判者，減輕其
    刑。但有特別規定者，依其規定。槍砲彈藥刀械管制條例第
    18條第1 項前段規定，犯本條例之罪自首，並報繳其持有之
    全部槍砲、彈藥、刀械（下稱槍械）者，減輕或免除其刑。
    槍砲彈藥刀械管制條例既為刑法之特別法，該條例第18條第
    1項前段規定，即為刑法第62條但書所示之特別規定，固應
    優先適用。然本件被告對於111年3月18日遭持獲之槍枝、子
    彈，雖主張符合自首之規定，雲林縣警察局亦函覆本院「11
    1年3月18日前往查緝時，於被告甲○○主動告知前，並無客觀
    根據可合理懷疑被告甲○○持有槍彈，爰此，本局於111年3月
    18日在西螺服務區查獲之槍彈係經被告甲○○主動向警方供出
    後，始為本局查出」，並有職務報告1份在卷可稽（本院卷
    第137頁至第140頁），此部分雖符合自首之規定。
　　惟其於111年3月8日遭查獲之槍、彈，並無符合自首之規定
    ，且本件被告遭查獲未經許可而持有之槍枝、子彈，各為單
    純一罪，其同時未經許可持有上開槍枝、子彈及槍砲、彈藥
    之主要組成零件，則係一行為觸犯數罪名，為想像競合犯，
    應依刑法第55條規定，從一重論以槍砲彈藥刀械管制條例第
    7條第4項之非法持有非制式手槍罪，自無法僅就111年3月18
    日查獲之槍、彈部分單獨割裂而適用刑法第62條自首之規定
    ，附此敘明。
  ㈣爰審酌被告前有違反槍砲彈藥刀械管制條例案件而遭判刑之
    前科，有臺灣高等法院被告前案紀錄表附卷足參，被告竟又
    非法持有具殺傷力之非制式手槍、子彈及槍砲、彈藥之主要
    組成零件，本次雖尚未持以犯案，然對不特定民眾之生命、
    身體安全仍構成潛在嚴重威脅，影響社會治安至鉅，實應嚴
    予非難。惟念被告犯後自始坦認犯行，且於111年3月18日遭
    查獲之槍、彈，是在警方在無客觀根據可合理懷疑被告持有
    槍彈前，主動向警方供出而查獲，足認被告尚有悛悔之意，
    並考量其持有前開槍枝3支、子彈100多發之數量非少，且參
    酌本件犯罪所生之危害，暨其為國中畢業之智識程度，自陳
    從事回收業，每月收入約5萬元，與母親、太太及2名未成年
    子女同住之經濟、生活狀況等一切情狀（見本院卷第220頁
    ），量處如主文所示之刑，並就罰金刑部分諭知如易服勞役
    之折算標準，以資懲儆。
三、沒收：
  ㈠扣案之非制式手槍3支（槍枝管制編號0000000000號【含彈匣
    2個】、0000000000號【含彈匣2個】、0000000000號【含彈
    匣2個】）、非制式子彈87顆、制式子彈5顆及黑色火藥1瓶
    （毛重9.31公克），均為被告所有，且均係違禁物，應依刑
    法第38條第1項規定均宣告沒收。
  ㈡扣案經試射後認具殺傷力之非制式子彈44顆、制式子彈3顆，
    已於鑑定過程中經試射擊發，失其子彈之結構及性能，而失
    其違禁物之性質，爰均不予宣告沒收。
　㈢扣案撞針1支、子彈半成品7顆、彈殼12顆，經送鑑定，認非
    屬槍砲、彈藥主要組成零件（附表編號8至10），非違禁物
    ，有上開內政部111年8月15日內授警字第1110870564號函在
    卷足憑，另扣案之毒品海洛因、甲基安非他命各1包（附表
    編號11至12），與本案無關，爰均不予宣告沒收。
據上論斷，應依刑事訴訟法第299條第1項前段，判決如主文。
本案經檢察官乙○○提起公訴，檢察官黃立宇到庭執行職務。
中　　華　　民　　國　　111 　年　　11 　月　　10　　日
                  刑事第四庭  審判長法  官  許佩如 
　　　　　　　　　
                                    法  官  劉彥君
　　　　　　　　　　　　　　　　　　
                                    法  官  吳昆璋
以上正本證明與原本無異。
如不服本判決應於收受判決後20日內向本院提出上訴書狀，並應
敘述具體理由；其未敘述上訴理由者，應於上訴期間屆滿後20日
內向本院補提理由書（均須按他造當事人之人數附繕本）。「切
勿逕送上級法院」。
                                    書記官  詹惠如
中　　華　　民　　國　　111 　年　　11　　月　　10　　日
附錄本案論罪科刑條文：
槍砲彈藥刀械管制條例第7條
未經許可，製造、販賣或運輸制式或非制式火砲、肩射武器、機
關槍、衝鋒槍、卡柄槍、自動步槍、普通步槍、馬槍、手槍或各
類砲彈、炸彈、爆裂物者，處無期徒刑或7年以上有期徒刑，併
科新臺幣3千萬元以下罰金。
未經許可，轉讓、出租或出借前項所列槍砲、彈藥者，處無期徒
刑或5年以上有期徒刑，併科新臺幣1千萬元以下罰金。
意圖供自己或他人犯罪之用，而犯前二項之罪者，處死刑或無期
徒刑；處徒刑者，併科新臺幣5千萬元以下罰金。
未經許可，持有、寄藏或意圖販賣而陳列第1項所列槍砲、彈藥
者，處5年以上有期徒刑，併科新臺幣1千萬元以下罰金。
意圖供自己或他人犯罪之用，以強盜、搶奪、竊盜或其他非法方
法，持有依法執行公務之人所持有之第1項所列槍砲、彈藥者，
得加重其刑至二分之一。
第1項至第3項之未遂犯罰之。
槍砲彈藥刀械管制條例第12條
未經許可，製造、販賣或運輸子彈者，處1年以上7年以下有期徒
刑，併科新台幣500萬元以下罰金。
未經許可，轉讓、出租或出借子彈
附表
編號 所有人 扣案物名稱 數量 鑑定結果 扣押物品目錄表 備註 1 甲○○ 非制式手槍（槍枝管制編號0000000000號，含金屬彈匣2個） 1枝 ㈠送鑑手槍1枝（槍枝管制編號0000000000號，含2個金屬彈匣），認係非制式手槍，由仿手槍外型製造之槍枝，組裝已貫通之金屬槍管而成，擊發功能正常，可供擊發適用子彈使用，認具殺傷力。 ㈡內政部警政署刑事警察局111年5月11日刑鑑字第1110032919號鑑定書（偵卷第197頁至第199頁） 111年3月8日，品名為手槍1支、彈匣2個 沒收 2 甲○○ 仿92手槍（槍枝管制編號0000000000號，含金屬彈匣2個） 1枝 ㈠送鑑手槍1枝（槍枝管制編號0000000000號，含彈匣2個），認係非制式手槍，由仿手槍外型製造之槍枝，組裝已貫通之金屬槍管而成，擊發功能正常，可供擊發適用子彈使用，認具殺傷力。 ㈡內政部警政署刑事警察局111年5月12日刑鑑字第1110039123號鑑定書（偵卷第189頁至第194頁） 111年3月18日編號4 沒收 3 甲○○ 仿金牛座手槍（槍枝管制編號0000000000號，含金屬彈匣2個） 1枝 ㈠送鑑手槍1枝（槍枝管制編號0000000000號，含彈匣2個），認係非制式手槍，由仿手槍外型製造之槍枝，組裝已貫通之金屬槍管而成，擊發功能正常，可供擊發適用子彈使用，認具殺傷力。 ㈡內政部警政署刑事警察局111年5月12日刑鑑字第1110039123號鑑定書（偵卷第189頁至第194頁） 111年3月18日編號5 沒收 4 甲○○ 經試射之非制式子彈 7顆 ㈠送鑑子彈21顆，認均係非制式子彈，由口徑9mm制式空包彈組合直徑約8.9mm金屬彈頭而成，採樣7顆試射，均可擊發，認具殺傷力。 ㈡內政部警政署刑事警察局111年5月11日刑鑑字第1110032919號鑑定書（偵卷第197頁至第199頁） 111年3月8日，品名為子彈21顆 不沒收   未經試射之非制式子彈 14顆   沒收 5 甲○○ 經試射之制式子彈 3顆 ㈠送鑑子彈8顆，認係口徑9x19mm制式子彈，採樣3顆試射，均可擊發，認具殺傷力。 ㈡內政部警政署刑事警察局111年5月12日刑鑑字第1110039123號鑑定書（偵卷第189頁至第194頁） 111年3月18日編號6 不沒收   未經試射之制式子彈 5顆   沒收 6 甲○○ 經試射之非制式子彈 37顆 ㈠送鑑子彈110顆，認係非制式子彈，由口徑9mm制式空包彈組合直徑約8.9mm金屬彈頭而成，採樣37顆試射，均可擊發，認具殺傷力。 ㈡內政部警政署刑事警察局111年5月12日刑鑑字第1110039123號鑑定書（偵卷第189頁至第194頁）  不沒收   未經試射之非制式子彈 73顆   沒收 7 甲○○ 黑色火藥（毛重9.31公克） 1瓶 ㈠送驗火藥1包，經檢視為墨綠色圓形顆粒，淨重0.51公克，取0.07公克鑑驗用罄，餘0.44公克，檢出硝化甘油、硝化纖維等成分，認係雙基發射火藥。 ㈡屬公告之槍砲主要組成零件。 ㈢內政部警政署刑事警察局111年5月10日刑鑑字第1110041070號鑑定書、內政部111年8月15日內授警字第1110870564號函（本院卷第91頁、第141頁至第142頁） 111年3月18日編號3 沒收 8 甲○○ 經試射之子彈半成品 3顆 ㈠送驗子彈半成品7顆，認均係非制式子彈，由口徑9mm制式空包彈並以塑膠物封口而成，採樣3顆試射，雖均可擊發，惟均未有金屬射出物，依現狀，認均不具殺傷力。 ㈡未列入公告之槍砲主要組成零件。 ㈢內政部警政署刑事警察局111年5月12日刑鑑字第1110039123號鑑定書、內政部111年8月15日內授警字第1110870564號函（偵卷第189頁至第194頁；本院卷第141頁至第142頁） 111年3月18日編號7 不沒收   未經試射之子彈半成品 4顆    9 甲○○ 彈殼 12顆 ㈠送鑑彈殼12顆，認均係遭截短之由口徑9mm制式空包彈彈殼。 ㈡未列入公告之槍砲主要組成零件。 ㈢內政部警政署刑事警察局111年5月12日刑鑑字第1110039123號鑑定書、內政部111年8月15日內授警字第1110870564號函（偵卷第189頁至第194頁；本院卷第141頁至第142頁） 111年3月18日編號8 不沒收 10 甲○○ 撞針 1枝 ㈠送鑑撞針1枝，認分係金屬撞針及金屬棒。 ㈡金屬撞針非屬公告之槍砲主要組成零件；金屬棒未列入公告之槍砲主要組成零件。 ㈢內政部警政署刑事警察局111年5月12日刑鑑字第1110039123號鑑定書、內政部111年8月15日內授警字第1110870564號函（偵卷第189頁至第194頁；本院卷第141頁至第142頁） 111年3月18日編號9 不沒收。 11 甲○○ 海洛因毒品 1包 與本案無關。 111年3月18日編號1 不沒收 12 甲○○ 安非他命毒品 1包 與本案無關。 111年3月18日編號2 不沒收